臺灣桃園地方法院民事判決　九十年度訴字第一五○五號
　　原　　　告　景誠電腦資訊社.
　　法定代理人　張維鈞
　　被　　　告　甲○○
右當事人間請求侵權行為損害賠償事件，本院判決如左：
    主      文
被告應給付原告新台幣肆佰柒拾肆萬捌仟肆佰參拾元，及自民國九十年八月二十一日
起至清償日止，按年息百分之五計算之利息。
訴訟費用由被告負擔。
本判決於原告以新台幣壹佰陸拾萬元或等值之銀行可轉讓定期存單為被告供擔保後，
得假執行。
    事      實
甲、原告方面：
壹、聲明：除供擔保金額外，餘如主文第一項所示。
貳、陳述：
一、原告係以經營電腦相關之硬體、軟體設備等為營業項目，被告係訴外人日盛證券
    股份有限公司八德分公司（以下簡稱日盛證券八德分公司）之採購人員，由於日
    盛證券八德分公司先前向原告採購相關電腦硬體、軟體，均由被告負責與原告接
    洽價購，致原告對被告相當信任，不疑有他，詎料，被告意圖為自己不法之利益
    ，自民國（下同）九十年四月十三日起迄同年六月八日止利用職務上之機會，假
    藉公司名義，分批向原告購買ｗｉｎｄｏｗ９８電腦軟體，前後共十次私擅向原
    告詐欺取得一千六百零三套，價額總計新台幣（下同）四百九十四萬八千四百三
    十元，惟被告為取信原告，曾於九十年五月二十五日先給付原告十四萬元，嗣於
    同年六月八日再匯款六萬元，俾使原告信任無疑，是被告尚欠原告四百七十四萬
    八千四百三十元。當原告於同年六月二十二日向日盛證券八德分公司請款時，日
    盛證券八德分公司卻稱不知有此購買事，也未曾授權被告購買上開電腦軟體，而
    被告也早在同年六月十九日即未到公司上班，至此，原告始悉被告顯係以詐術手
    法詐騙原告財物，原告隨即到桃園縣警察局八德分局四維派出所報案。嗣後，原
    告即以郵局存證信函，告知被告撤銷被詐欺之意思表示，並請被告於相當期限內
    返還上開電腦軟體，然而逾期被告卻仍置之不理。從而，被告以故意不法詐欺行
    為，詐騙原告財物而使其自己因此取得財物所有權，導致原告遭受財物上之損害
    ，其間具有相當因果關係存在，爰依民法第一百八十四條第一項、第二項，第二
    百十三條、第二百十四條之規定，請求被告以金錢賠償原告所受之損害四百七十
    四萬八千四百三十元及法定利息。
二、又被告以不實之事，使原告陷於錯誤交付電腦軟體所有權與被告，致遭受財物上
    損害，則原告對於因受詐欺而成立買賣契約之意思表示，自得依民法第九十二條
    規定予以撤銷，而原告嗣後也以郵局存證信函向被告表示被詐欺所為之意思，則
    被告受領上開電腦軟體財物當無法律上原因；此外，被告受有上開電腦軟體所有
    權之利益，致原告受有損害，其間係基於同一之原因事實的直接因果關係；是故
    惡意受領人之被告因無法律上之原因而受有上開利益，原告自得依據民法第一百
    七十九條之規定，向被告請求返還其所受利益及損害賠償，今被告既不能返還原
    物，爰依民法第九十二條第一項、第一百七十九條、第一百八十一條、第一百八
    十二條第二項之規定，請求被告應償還其價額四百七十四萬八千四百三十元及法
    定利息。
參、證據：提出原告營利事業登記證影本一份、被告戶籍謄本一份、出貨單影本十張
    、對帳明細單影本一紙、桃園郵局存證信函及回執影本一份，並聲請訊問證人王
    丁立、黃美蘭、柏霞君。
乙、被告方面：
　　被告未於言詞辯論期日到場，亦未提出準備書狀作何聲明或陳述。
    理      由
壹、程序方面：
一、本件原告於起訴狀記載為「乙○○○○○○○○○○」，嗣於本院言詞辯論期日
    更正為「景誠電腦資訊社，法定代理人張維鈞」，經核與法律規定相符，應予准
    許，合先敘明。
二、本件被告經合法送達，未於言詞辯論期日到場，經核無民事訴訟法第三百八十六
    條各款所列情形，爰依原告聲請，由其一造辯論而為判決。
貳、實體方面：
一、原告起訴主張被告自九十年四月十三日起迄同年六月八日止，利用其擔任日盛證
    券八德分公司採購人員之職務上機會，未取得公司之授權，卻假藉公司名義，分
    批向原告購買ｗｉｎｄｏｗ９８電腦軟體，前後共十次私擅向原告詐欺取得一千
    六百零三套，價額總計四百九十四萬八千四百三十元，惟被告曾於九十年五月二
    十五日先給付原告十四萬元，嗣於同年六月八日再匯款六萬元，是被告尚欠原告
    四百七十四萬八千四百三十元，爰依據民法第一百八十四條第一項、第二項，第
    二百十三條、第二百十四條、第一百七十九條、第一百八十一條、第一百八十二
    條第二項之規定，請求被告以金錢賠償原告所受之損害四百七十四萬八千四百三
    十元及法定利息等語。
二、查原告主張被告自九十年四月十三日起迄同年六月八日止，利用其擔任日盛證券
    八德分公司採購人員之職務上機會，未取得公司之授權，卻假藉公司名義，分批
    向原告購買ｗｉｎｄｏｗ９８電腦軟體，前後共十次私擅向原告詐欺取得一千六
    百零三套一情，業據原告提出出貨單影本十張、對帳明細單影本一紙為證，並有
    證人即原告公司職員王丁立證稱：「：：：，被告到我公司拿軟體均穿著日盛公
    司制服，有配識別證。」（見本院九十年十月二日準備程序筆錄）。另有證人柏
    霞君到庭證稱：「（在日盛公司八德分公司擔任何職務）在九十年四月十八日到
    同年六月八日期間，我是擔任財物部課長，所以如果被告要購買什麼東西，必須
    經過我的核可。」「（被告之前於你們公司擔任何職務）財物部總務資訊人員，
    如果公司需要採購相關電腦硬體或軟體，就要填寫用品聲請單，然後經過公司主
    管的核可，才可以聲請購買。」「（自民國九十年四月十八日起至同年六月八日
    公司有無核可被告購買ｗｉｎｄｏｗ９８的電腦軟體）沒有。」（見本院九十年
    十一月十三日準備程序筆錄）。綜上，被告擔任日盛證券八德分公司之採購人員
    期間，明知採購物品須經公司核可，卻未經核可，即穿著公司制服向原告領取ｗ
    ｉｎｄｏｗ９８之電腦軟體，使原告誤信被告經公司授權而交付上開軟體共計一
    千六百零三套，是被告故意不法侵害原告權利堪予認定。
三、按因故意或過失，不法侵害他人之權利者，負損害賠償責任；又按負損害賠償責
    任者，除法律另有規定或契約另有訂定外，應回復他方損害發生前之原狀；應回
    復原狀，如經債權人定相當期限催告後，逾期不為回復時，債權人得請求以金錢
    賠償其損害，民法第一百八十四條第一項前段、第二百十三條第一項、第二百十
    四條分別定有明文。經查原告主張被告前後共十次私擅向原告詐欺取得一千六百
    零三套系爭電腦軟體，價額總計四百九十四萬八千四百三十元，惟被告曾於九十
    年五月二十五日先給付原告十四萬元，嗣於同年六月八日再匯款六萬元，是原告
    受有損害四百七十四萬八千四百三十元，且日盛證券八德分公司亦未給付原告此
    部分之損害；嗣後原告於九十年七月六日以存證信函催告被告返還上開所領得之
    電腦軟體，若無法返還原物，則應返還原告前揭所受四百七十四萬八千四百三十
    元之損失，此有原告提出出貨單十張、明細對帳單一紙、桃園郵局存證信函及其
    回執一份為證，並經證人柏霞君到庭結證明確，從而，原告依據民法第一百八十
    四條第一項前段之規定，請求被告應給付原告四百七十四萬八千四百三十元，及
    自起訴狀繕本送達之翌日即九十年八月二十一日起至清償日止，按年息百分之五
    計算之利息，為有理由，應予准許。另原告陳明願供擔保，請求宣告假執行，經
    核無不合，爰酌定相當擔保金額准許之。
四、末按選擇訴之合併，法院於各訴訟標的為言詞辯論後，認其中各訴均有理由時，
    僅選擇其中一訴為原告勝訴之判決，不必就數訴均為原告勝訴之判決，亦即無庸
    就他訴再為判決。若認其中一訴為有理由，他訴為無理由，亦僅為原告其中一訴
    勝訴之判決，無理由部分無庸為原告敗訴之判決，本院既認原告依民法第一百八
    十四條第一項前段所為之損害賠償請求為有理由，自無庸就其他訴訟標的再為審
    酌及裁判，附此敘明。
五、據上論結，本件原告之訴為有理由，依民事訴訟法第三百八十五條第一項前段、
    第七十八條、第三百九十條第二項，判決如主文。
中　　　華　　　民　　　國　　九十一　　年　　　一　　　月　　二十二　　日
                              臺灣桃園地方法院民事第二庭
~B審判長法官　邱瑞祥
~B法　　　官　田玉芬
~B法　　　官　陳心婷
右為正本係照原本作成
如對本判決上訴須於判決送達後二十日內向本院提出上訴狀
中　　　華　　　民　　　國　　九十一　　年　　　一　　　月　　 二十五　 日
~B法院書記官　黃文琪
